臺灣嘉義地方法院刑事判決　　　　　　　　　　　　　　九十二年度自字第四七號
　　自　訴　人　丙○○
　　　　　　　　戊○○○
　　自訴代理人　陳培芬律師
　　被　　　告　甲○○
　　選任辯護人　吳碧娟律師
右列被告因恐嚇等案件，經自訴人提起自訴，本院判決如左：
    主  文
甲○○無罪。
    理  由
一、自訴意旨略以：被告與自訴人丙○○（原名賴盈君）為姊弟關係，與自訴人戊○○○為母子關係。被告甲○○（一）於民國九十二年九月十二日晚上九時三十分
    許，駕駛汽車搭載自訴人戊○○○外出，在車上向自訴人戊○○○恫稱：「你要
    回那些財產，你去法院告我，你若是要回那些財產，我送你一支火柴及一桶汽油
    ，要你們全部死光光，若沒燒死，你們活著也會比死了更痛苦」使自訴人戊○○○心生畏懼；（二）於九十二年九月十六日下午十六時三十分許，在嘉義市東洋
    新二五二號住處與自訴人丙○○、戊○○○因財產問題發生爭執，被告甲○○
    在一小時後，經過自訴人丙○○房間時，向自訴人丙○○恫稱：「你慫恿母親告
    我，你最好告我去關，不然你在家我將會讓你死的很難看，這個家是我在作主，
    你母親還得看我吃穿，你好膽慫恿母親告我，這些帳我會找你討回來」，使自訴
    人丙○○心生畏懼；（三）於九十二年六月間端午節前後，在嘉義市東洋新二
    五二號住處客廳被告與自訴人二人因財產問題發生爭執，被告竟以手掌推打自訴
    人戊○○○頭部左邊及左手臂，並未造成自訴人戊○○○身體受傷；（四）於九
    十二年九月二十六日上午十一時許，在嘉義市東洋新二五二號住處廚房，被告
    與自訴人戊○○○再因財產問題發生爭執，被告大聲辱罵自訴人戊○○○，並以
    拳頭毆打自訴人戊○○○左手臂；（五）於九十年五月間某日起無故在嘉義市東
    洋新二五二號住處電話裝置錄音設備之方式，連續竊錄自訴人非公開之活動、
    言論或談話，已嚴重侵害自訴人之隱私權。因認被告涉有刑法第三百零五條恐嚇
    危害安全罪、第二百八十一條加暴行於直系血親尊親屬未成傷罪、第三百一十五
    條之一第二款竊錄罪云云。
二、按被告未經審判證明有罪確定前，推定其為無罪。犯罪事實應依證據認定之，無
    證據不得推定其犯罪事實。又不能證明被告犯罪者，應諭知無罪判決，刑事訴訟
    法第一百五十四條、第三百零一條第一項分別定有明文。又認定犯罪事實所憑之
    證據，雖不以直接證據為限，間接證據亦包括在內；然而無論直接或間接證據，
    其為訴訟上之證明，須於通常一般之人不致有所懷疑，而得確信其為真實之程度
    者，始得據為有罪之認定，倘其證明尚未達到此一程度，而有合理之懷疑存在時
    ，即無從為有罪之認定（最高法院七十六年台上字第四九八六號判例參照）。次
    按刑事被告依法並無自證無罪之義務，關於前述事項之證明，就具體之自訴案件
    ，依據刑事訴訟法第三百四十三條、第一百六十一條第一項規定，應由自訴人負
    舉證責任，所指明之證明方法，並須達於足可積極證明被告確係犯罪之嚴格證明
    程度，合先敘明。
三、自訴意旨認被告涉有恐嚇罪嫌部分：
    自訴人雖指稱被告曾於前揭時、地，向自訴人戊○○○恫稱：「你要回那些財產
    ，你去法院告我，你若是要回那些財產，我送你一支火柴及一桶汽油，要你們全
    部死光光，若沒燒死，你們活著也會比死了更痛苦」；向自訴人丙○○恫稱：「
    你慫恿母親告我，你最好告我去關，不然你在家我將會讓你死的很難看，這個家
    是我在作主，你母親還得看我吃穿，你好膽慫恿母親告我，這些帳我會找你討回
    來」等語，而涉有恐嚇罪嫌云云。然被告已堅決否認其有以上開話語恫嚇自訴人
    之情事。經查：自訴人丙○○雖證稱：自訴人戊○○○後來有告訴她，被告有向
    伊說前揭話語，並問她一支火柴和一桶汽油是何意思等語，證人乙○○（自訴人
    戊○○○之女）證述：母親曾說被告有講過一桶汽油及一支火柴等語，證人丁○○（自訴人戊○○○之女）證述：母親說被告跟她說如果不照被告意思去做，他
    不會善待家裡的人等語，然自訴人丙○○、證人乙○○、丁○○並未親自聽聞被
    告向自訴人戊○○○說上開話語，且彼此所述歧異，自難採為被告不利之證據，
    另自訴人丙○○就其所述被被告恐嚇之前揭事實，亦並未提出證據證明，揆諸上
    開說明，自訴人既未就前揭所指提出任何證據足以證明其指訴內容為真正，既無
    其他積極證據可資佐證，尚難僅憑自訴人之片面指訴，即以推測或擬制之方法，
    推定被告涉有自訴人指訴之恐嚇犯行，此部分不能證明被告犯罪，
四、自訴意旨認被告涉有對尊親屬施暴未成傷罪嫌部分：
    自訴人指被告涉有右揭傷害尊親屬罪嫌，無非以自訴人戊○○○之指訴、自訴人
    丙○○之證詞為其主要論據，惟訊據被告堅決否認有前揭傷害尊親屬犯行，經查
    （一）自訴人戊○○○稱於九十二年六月間端午節前後遭被告推打頭部左邊及左
    手臂云云，而自訴人丙○○固證述：當時我在三樓，聽到自訴人戊○○○與被告
    大聲爭吵，因為我要喝水下樓時，看到被告用右手打自訴人戊○○○的頭部及左
    手臂等語，然證人丁○○證述：被告係左撇子等語，況依自訴人戊○○○、丙○○所繪製之當時現場圖，被告係站在自訴人戊○○○之左前方，被告既為慣用左
    手之人，依自訴人戊○○○與被告所站位置，被告如欲揮手打自訴人戊○○○，
    自訴人戊○○○被打部位應係頭部右邊及右手臂，而非頭部左邊及左手臂，是尚
    難僅憑自訴人戊○○○之指述及自訴人丙○○之證述，即為不利被告之認定基礎
    ；（二）自訴人戊○○○稱於九十二年九月二十六日上午十一時許，被告以拳頭
    毆打自訴人戊○○○左手臂云云，然自訴人戊○○○並未提陳任何有關被告涉犯
    前揭傷害犯行之佐證以憑調查，其所為被告涉犯傷害尊親屬犯行之片面指訴，即
    難採為不利被告之認定基礎。
五、自訴意旨認被告涉有妨害秘密罪嫌部分：
    自訴人指被告自九十年五月某日起無故在嘉義市東洋新二五二號住處電話裝置
    錄音設備之方式，連續竊錄自訴人非公開之活動、言論或談話，已嚴重侵害自訴
    人之隱私權，認被告涉犯妨害秘密罪嫌，惟訊據被告堅決否認有前揭妨害秘密之
    犯行，辯稱：當時係因房間遭自訴人丙○○毀損，且遭丙○○恐嚇稱「是否要拿
    槍押人，錢才要拿出來」，才會裝錄音設備蒐證，並非無故竊聽等語。經查：證
    人丁○○證述：知道家裡電話有在錄音，因為大家都錄來錄去，而丙○○當時確
    實有破壞被告房間，並向被告說「是否要拿槍押人，錢才要拿出來」的話等語。
    按刑法第三百十五條之一第二款之無故以錄音、照相、錄影或電磁紀錄竊錄他人
    非公開之活動、言論或談話罪者之「無故」者，亦即無正當理由，理由正當與否
    ，則應以客觀觀察定之，包括法律、道德及習慣等，尚須衡量所保護之法益與侵
    害他人秘密隱私法益之受害程度，考量比例原則定之，本件位於嘉義市東洋新
    二五二號處所係自訴人丙○○、戊○○○、被告及證人丁○○、乙○○共同所居
    住，且依證人丁○○前揭所證等情以觀，復依右揭說明，被告所辯係因自訴人丙○○破壞其房間，並向其說「是否要拿槍押人，錢才要拿出來等語才會在電話安
    裝錄音設備之情，非屬無故，自與刑法第三百十五條之一第二款竊錄罪之構成要
    件有間，是自訴人此部分主張亦不足採。
六、綜上所述，被告並無恐嚇、加暴行於直系血親尊親屬未成傷及妨害秘密之犯行，
    自應為被告無罪之諭知。
七、據上論斷，應依刑事訴訟法第三百四十三條、第三百零一條第一項，判決如主文
中      華      民      國      九十三      年      二    月    十七    日
                                  臺灣嘉義地方法院刑事第三庭
                                    審判長法官  沈  福  財
                                          法官  陳  端  宜
                                          法官  朱  美  璘
右正本證明與原本無異。
如不服本判決，應於判決送達後十日內，向本院提出上訴狀。
中      華      民      國      九十三      年      二    月    十七    日
                                        書記官  尹  玉  琪
